【裁判字號】    97,交聲,847
【裁判日期】    971022
【裁判案由】    聲明異議
【裁判全文】
臺灣臺南地方法院交通事件裁定         97年度交聲字第847號
處分機關    交通部公路總局嘉義區監理所臺南監理站
異議人即    甲○○
受處分人
上列受處分人因違反道路交通管理處罰條例案件，對於交通部公
路總局嘉義區監理所臺南監理站民國 97年7月29日所為之裁決處
分（處分案號：嘉監南字第裁74-S00000000號）聲明異議，本院
裁定如下：
    主  文
原處分撤銷。
甲○○不罰。
    理  由
一、原處分意旨略以：異議人即受處分人甲○○（下稱異議人）
    於民國97年4月20日18時20分許，駕駛車牌號碼X5-4323號自
    用一般小貨車（下稱X5-4323號車），行經臺南市○○路○段
    北辰橋南下車道時，擦撞余金滿所騎乘之車牌號碼 WHT-999
    號輕型機車（下稱WHT-999 號機車），造成余金滿人車倒地
    ，而受有雙手、左肩多處擦傷及後枕部撕裂傷、頭部挫傷等
    傷害，異議人於肇事後並未下車察看或採取任何救護措施，
    亦未通知警察機關處理，即逕行駕車離開現場，經臺南市警
    察局交通隊警員於 97年6月13日以臺南市警察局南市警交字
    第S00000000 號舉發違反道路交通管理事件通知單（下稱本
    件舉發通知單）予以舉發，並經原處分機關即交通部公路總
    局嘉義區監理所臺南監理站（下稱原處分機關）以前揭違規
    事實明確，於97年7月29日以嘉監南字第裁74-S00000000 號
    裁決書，依道路交通管理處罰條例第62條第3項、第4項、第
    67條第3項規定，裁處異議人罰鍰新臺幣6千元、吊銷駕駛執
    照並1年內禁考（下稱原處分）。
二、聲明異議意旨略以：異議人固確於上述時間駕駛 X5-4323號
    車，行經臺南市○○路○ 段北辰橋南下車道時，與余金滿所
    騎乘之WHT-999 號機車擦撞，致余金滿人車倒地而受有雙手
    、左肩多處擦傷及後枕部撕裂傷、頭部挫傷等傷害，然本件
    車禍係因余金滿無照駕駛且違規行駛於內側快車道之原因而
    肇生，異議人並無過失，又因X5-4323 號車之車窗緊閉，車
    上又載有桌椅、水桶等露營器具而在行進間發出碰撞聲響，
    加上余金滿之機車係前輪與 X5-4323號車右後輪胎碰觸，發
    出之聲響不明顯，異議人當時並未查覺有異常聲響而不知道
    業已發生擦撞車禍，故未立即停車而繼續行駛，異議人並無
    駕車肇事致人受傷而未採取救護措施及依規定處置並逃逸之
    違規情事，原處分尚有不當，爰聲明異議請求撤銷等語。
三、按汽車駕駛人駕駛汽車肇事致人受傷或死亡者，應即採取救
    護措施及依規定處置，並通知警察機關處理，不得任意移動
    肇事汽車及現場痕跡證據，違反者處3千元以上9千元以下罰
    鍰；前項駕駛人肇事致人受傷而逃逸者，吊銷其駕駛執照，
    1年內不得考領駕駛執照，道路交通管理處罰條例第62條第3
    項前段、第4項前段、第67條第3項固分別定有明文，惟須汽
    車駕駛人在認知其駕駛汽車肇事致人受傷之情形下，猶未即
    採取救護措施及依規定處置，復未通知警察機關處理而逃逸
    者，始足該當上開規定之處罰要件。經查：
  (一)異議人於97年4月20日18時20分許，駕駛X5-4323號車，行經
    臺南市○○路○段北辰橋南下車道時，擦撞余金滿所騎乘之W
    HT-999號機車，造成余金滿人車倒地而受有雙手、左肩多處
    擦傷及後枕部撕裂傷、頭部挫傷之傷害等情，為異議人及余
    金滿以及目擊證人黃淑珍於警詢中陳明，並有上開交通事故
    （下稱本件交通事故）之道路交通事故現場圖、道路交通事
    故調查報告表(一)、(二)、余金滿之奇美醫院診斷證明書各1 份
    以及交通事故照片22張可稽。又臺南市警察局交通隊警員以
    異議人有於肇事致人受傷後仍逕行逃逸之違規事實為由，開
    立本件舉發通知單予以舉發，並經原處分機關以前揭違規事
    實明確而為原處分等情，有本件舉發通知單及原處分各一份
    可憑。
  (二)異議人固因本件交通事故而涉嫌駕車肇事逃逸之犯行，經警
    移送臺灣臺南地方法院檢察署檢察官以97年度偵字第8292號
    號偵查案進行偵查（下稱本件偵查案件），惟查：
  (1)異議人於警詢中堅稱：我於 97年4月20日18時20分許，駕駛
    X5-4323號車，行經臺南市○○路○段北辰橋南下內側車道時
    ，當時車上開著冷氣且音響開很大聲，車窗完全關閉，我只
    感覺車後方有輕微之聲音，我與乘客討論是否因車內所載之
    手推車、水桶、露營桌、衛浴帳、泡茶籃掉落所生，我遂慢
    慢地將車從內側車道往路邊靠，停在距離我聽到上開輕微聲
    音之地約二百公尺遠之處，我從駕駛座沿左側車身往車尾查
    看後車尾，因車無損，就上車駛離，當時並未看車後方路上
    之情況，我確實是在不知X5-4323號車有與WHT-999號機車發
    生擦撞之情況下，才會駛離擦撞之現場等語，且於偵查中亦
    稱其當時並無任何擦撞之感覺等語。
  (2)再者目擊證人黃美珍於警詢中陳稱：我駕車沿西門路4 段外
    側車道由北向南行駛，突然WHT-999 號機車以比我車快之速
    度，從我車右前方由西向東橫越西門路4 段至內側快車道上
    ，再左轉逆向往北行駛中，該機車撞到一部廂型車（即X5-4
    323 號車）之右後輪與右側車尾處，機車倒地，而該廂型車
    之駕駛人好像不知發生車禍，只是照原來行駛速度駛離，並
    無加速逃離之情形等語；又依本件車損狀況， X5-4323號車
    車見有右後車輪胎皮擦痕、右側後保險桿刮擦及右後車角擦
    痕等輕微刮擦，而WHT- 999號機車除因倒於地面而致左前叉
    輪軸心、前輪左側輪胎皮及前車頭飾板左側等處擦痕，以及
    左側前飾板擾流板擦破損外，車體仍屬完整，並未見明顯撞
    擊破裂或凹陷之痕跡，有臺南市警察局交通事故初步分析研
    判表上記載之車損狀況及本件交通事故之車損相片13張（見
    本件偵查案件之警卷第31至37頁所示編號8至20 號相片）可
    稽，可見當時係X5-4323號車之右後方車尾處與WHT-999號機
    車在行進間發生擦撞而導致車禍，並非在X5-4323 號車之正
    面或駕駛座附近發生撞擊，且依上揭車損狀況，顯示車禍當
    時之擦撞力道應屬輕微，尚不致於造成巨大之聲響，或導致
    車輛行進間有明顯異常跳動震盪之現象。
  (3)從而，X5-4323號車係其右後車尾及右後輪處，與WHT-999號
    機車在行進間擦撞而發生本件車禍，並非於 X5-4323號車正
    面或於駕駛座附近發生擦撞，又該擦撞係為車尾側邊之輕微
    擦撞，而非重力強大之撞擊或碾碰，尚難認業有造成巨大聲
    響，或導致車輛行進間有明顯異常跳動震盪而足以致駕駛者
    明顯查覺發生車禍之跡象，復再參以異議人在發生本件交通
    事故後，仍如未發現異狀般之按正常速度行駛，而非加速駛
    離而明顯呈現逃逸避責之舉動等情綜合以觀，異議人主張其
    當時並不知道業已肇事並致余金滿受傷，故未立即停車而繼
    續行駛之情，尚非無據，再者經本件偵查案件偵查，亦認異
    議人並不知發生駕車肇事致人受傷之情事，無從確認其有肇
    事逃逸之犯意，而就其涉嫌之肇事逃逸犯行部分，因罪嫌不
    足而予以不起訴處分在案，業經本院調閱本件偵查案件卷宗
    查核無誤。是既無從認定異議人有明知業已駕駛汽車肇事致
    人受傷而猶仍逃逸之意，尚不能僅因其於發生本件交通事故
    後，仍繼續駕車行駛而未停於現場之情形，即遽認其業已該
    當道路交通管理條例第62條第3項、第4項所規定之處罰要件
    。
  (三)綜上所述，異議人並無在明知業已肇事致人受傷之情況下，
    猶未即採取救護措施及依規定處理，復未通知警察機關處理
    即行逃逸之違規事實，原處分機關仍依道路交通管理條例第
    62條第3項、第4項規定，以原處分進行裁罰，尚有未洽，本
    件異議為有理由，本院自應撤銷該裁決處分，另為諭知異議
    人不罰，以資適法。
四、據上論結，應依道路交通管理處罰條例第87條第2 項、道路
    交通案件處理辦法第20條前段，裁定如主文。
中    華    民    國    97    年    10    月    22    日
                    交通法庭  法  官  陳威龍
以上正本證明與原本無異。
如不服本裁定，應於收受送達後5日內向本院提出抗告狀。（應
附繕本）
                              書記官  吳昕韋
中    華    民    國    97    年    10    月    22    日


司法院資訊處製作；財團法人民間司法改革基金會備份。
